臺灣臺南地方法院刑事判決
111年度訴字第826號
公  訴  人  臺灣臺南地方檢察署檢察官
被      告  金龍泰工程有限公司

兼  代表人  毛宏竹


共      同
選任辯護人  王奐淳律師
上列被告因廢棄物清理法案件，經檢察官提起公訴（111年度偵
字第15054號），嗣被告於本院準備程序中就被訴事實為有罪之
陳述，經本院合議庭裁定由受命法官獨任進行簡式審判程序，判
決如下：
    主  文
一、金龍泰工程有限公司因其負責人執行業務犯廢棄物清理法第
    四十六條第四款後段之非法貯存廢棄物罪，科罰金新臺幣貳
    拾萬元。
二、毛宏竹犯廢棄物清理法第四十六條第四款後段之非法貯存廢
    棄物罪，處有期徒刑壹年參月。緩刑肆年，緩刑期間付保護
    管束，並應於本判決確定之日起壹年內，向公庫支付新臺幣
    拾萬元，及接受法治教育貳場次。
    事  實
一、毛宏竹係金龍泰工程有限公司（下稱金龍泰公司）之負責人
    ，金龍泰公司雖領有合法廢棄物清除許可證（109臺南市廢
    乙清字第0034號），惟其清除許可文件內容未設有貯存場及
    轉運站，依法不得任意暫置貯存廢棄物。緣金龍泰公司承攬
    北基國際開發股份有限公司（下稱北基公司）位於臺南市○○
    區○○段0000地號土地建築工地產出之營建混合物清除業務，
    並經北基公司向豐暘開發建設有限公司徵得同意，借用上開
    建築工地旁之臺南市○○區○○段0000地號土地暫時堆放產出之
    營建混合物，而由金龍泰公司直接自該地載運北基公司委託
    清除之廢棄物；金龍泰公司另受金前坤之委託，清除臺南市
    ○○區○○段000地號土地上遭棄置之營建混合物。詎毛宏竹為
    執行公司業務，明知金龍泰公司未申請設置貯存場及轉運站
    ，竟基於非法貯存廢棄物之犯意，於民國110年11月19日某
    時許，駕駛車牌號碼000-000號自用大貨車，自臺南市○○區○
    ○段000地號土地載運1車次約8噸之一般事業廢棄物（含廢土
    石、廢木材及廢塑膠等營建混合物），至臺南市○○區○○段00
    00地號土地暫時堆置，欲待日後再清運至處理廠，而非法貯
    存上開廢棄物。嗣經臺南市政府環境保護局稽查人員於同年
    月20日15時55分許，前往臺南市○○區○○段0000地號土地稽查
    ，發現該地遭堆置上開廢棄物，而查悉上情。
二、案經臺南市政府環境保護局函送臺灣臺南地方檢察署檢察官
    偵查起訴。
    理  由
一、本件被告金龍泰工程有限公司、毛宏竹所犯係死刑、無期徒
    刑或最輕本刑為3年以上有期徒刑以外之罪，亦非屬高等法
    院管轄第一審案件之罪，其等於本院準備程序中就被訴事實
    為有罪之陳述，經本院告知簡式審判程序之旨，並聽取檢察
    官、被告及辯護人之意見後，依刑事訴訟法第273條之1第1
    項之規定，裁定行簡式審判程序，是依刑事訴訟法第273條
    之2規定，本件之證據調查，不受同法第159條第1項、第161
    條之2、第161條之3、第163條之1及第164條至第170條所規
    定證據能力認定及調查方式之限制。另本判決所引用之非供
    述證據，與本案待證事實均具有證據關聯性，且無證據證明
    係公務員違背法定程序所取得，依刑事訴訟法第158條之4規
    定之反面解釋，自有證據能力。
二、認定犯罪事實所憑之證據及理由： 
　  上開犯罪事實，業據被告兼金龍泰工程有限公司之代表人毛
    宏竹於本院準備程序及審理中均坦承不諱（本院卷第35、46
    至47頁），核與證人即北基公司工地主任郭佳璋、證人即邰
    欣公司工務經理黃文典、證人金前坤於警詢證述之情節及證
    人即臺南市政府環境保護局稽查人員郭昶鵬於偵查中具結證
    述之情節均大致相符（警卷第21至23、33至34頁，偵卷第71
    至74、139至141頁），並有被告金龍泰公司之公司基本資料
    查詢單、車牌號碼000-000號車輛查詢清單報表、臺南市政
    府環境保護局110年12月21日環稽字第1100132755A號函及11
    1年5月12日環事字第1110048469號函、現場稽查照片8張、
    臺南市政府環境保護局公害案件稽查工作紀錄4份、被告金
    龍泰公司與北基公司簽訂之工程（材料）承攬簡式契約書、
    臺南市○○區○○段000地號土地建物查詢資料、地籍圖查詢資
    料及臺南市安南地政事務所土地所有權狀、臺南市○○區○○段
    0000地號土地建物查詢資料、地籍圖查詢資料及臺南市新化
    地政事務所土地所有權狀、臺南市政府環境保護局111年1月
    21日環稽字第1100148237號函、內政部警政署保安警察第七
    總隊第三大隊111年3月30日保七三大三中刑字第1110002104
    號函暨所附111年3月29日偵查報告、111年3月24日執行機關
    所設垃圾焚化廠（垃圾掩埋場）受託處理一般事業廢棄物清
    除機具進廠確認單及過磅單各1份在卷可稽（警卷第19、39
    頁，偵卷第3至4、5至11、21至27、29至31、33至35、37至3
    9、45至46、53至56、67、69、77、83至84、149至150頁）
    ，足認被告上開任意性自白與事實相符，應堪採信。是本案
    事證明確，被告上開犯行堪予認定，應依法論科。
三、論罪科刑：
  ㈠廢棄物清理法第46條第4款規定之犯罪構成要件行為，計有「
    貯存」、「清除」及「處理」三者，其中所謂「貯存」，係
    指事業廢棄物於清除、處理前，放置於特定地點或貯存容器
    、設施內之行為；所謂「清除」，係指事業廢棄物之收集、
    運輸行為。本件被告金龍泰公司雖領有合法廢棄物清除許可
    證，惟其清除許可文件內容未設有貯存場及轉運站，依法不
    得任意暫置貯存廢棄物；而被告毛宏竹明知此情，仍未依廢
    棄物清除許可文件內容執行業務，逕自載運上開一般事業廢
    棄物暫時堆置於上開土地，欲待日後再清運至處理廠，自屬
    非法貯存廢棄物之行為。是核被告毛宏竹所為，係犯廢棄物
    清理法第46條第4款後段之非法貯存廢棄物罪。被告金龍泰
    公司因其負責人即被告毛宏竹執行業務犯廢棄物清理法第46
    條第4款後段之非法貯存廢棄物罪，應依同法第47條之規定
    科以罰金。至起訴意旨認被告毛宏竹所為係犯廢棄物清理法
    第46條第4款後段之未依廢棄物清除、處理許可文件內容清
    除廢棄物罪，容有誤會，惟起訴之法條條項與本院論罪相同
    ，僅涉及行為態樣之評價差異，自無變更起訴法條之問題，
    併予說明。
  ㈡辯護人雖主張被告毛宏竹係因所駕駛車輛油管破裂油液滲漏
    ，為檢修貨車而將所載運上開廢棄物暫時堆置，並非惡意違
    背法令，且所堆置廢棄物數量僅1車次，亦無滲漏汙染土地
    之虞，其犯罪情節輕微，請求依刑法第59條規定，予以酌減
    其刑云云。惟刑法第59條規定犯罪之情狀顯可憫恕者，得酌
    量減輕其刑，所謂「犯罪之情狀」，與同法第57條規定科刑
    時應審酌之一切情狀，並非有截然不同之領域，於裁判上酌
    減其刑時，應就犯罪一切情狀（包括第57條所列舉之10款事
    項），予以全盤考量，審酌其犯罪有無可憫恕之事由，以為
    判斷；所謂「顯可憫恕」，必須犯罪另有特殊之原因與環境
    ，在客觀上足以引起一般同情，認為有情輕法重之情，即予
    宣告法定最低度刑猶嫌過重者，始有刑法第59條規定之適用
    。尤以此項酌減之規定，係推翻立法者之立法形成，就法定
    最低度刑再予減輕，為司法之特權，適用上自應謹慎，未可
    為常態，其所具特殊事由，應使一般人一望即知有可憫恕之
    處，非可恣意為之。本院審酌被告毛宏竹平時本應做好車輛
    之維護保養，並於出車前再次檢查以確保行車安全，俾利載
    運清除廢棄物業務之順暢進行，如有設置貯存場及轉運站之
    需求，亦可依法提出申請設置；又所非法貯存廢棄物地點未
    保持清潔完整致汙染地面乙情，亦有臺南市政府環境保護局
    公害案件稽查工作紀錄、111年1月21日環稽字第1100148237
    號函及現場照片附卷可參（偵卷第23、45至46、93頁），客
    觀上甚難引起一般人之同情，揆諸前揭說明，被告本案非法
    貯存廢棄物之犯罪情狀，實難認有何情輕法重而顯可憫恕之
    情，自無刑法第59條規定之適用，辯護人此部分主張難認有
    理由。
  ㈢爰審酌被告毛宏竹為被告金龍泰公司之負責人，明知被告金
    龍泰公司所申請廢棄物清除許可文件內容未設有貯存場及轉
    運站，仍非法貯存一般事業廢棄物，危及環境衛生，所為實
    不可取；復考量被告毛宏竹犯罪動機、目的、非法貯存廢棄
    物之次數僅1次、重量約8噸，且上開廢棄物未驗出具毒性或
    有害物質，尚未造成嚴重危害，以及其坦承犯行之犯後態度
    ，暨所非法貯存之廢棄物業經清除完畢，有111年3月24日執
    行機關所設垃圾焚化廠（垃圾掩埋場）受託處理一般事業廢
    棄物清除機具進廠確認單在卷可佐（本院卷第67頁）；兼衡
    其素行（有其臺灣高等法院被告前案紀錄表在卷可查），及
    其於本院審理時自述之智識程度及家庭生活經濟狀況（本院
    卷第47頁）等一切情狀，量處如主文第2項所示之刑；另就
    被告金龍泰公司部分，審酌其負責人即被告毛宏竹所犯本案
    之犯罪情節、非法貯存廢棄物之次數及重量，暨被告金龍泰
    公司前無違反廢棄物清理法案件之前科紀錄（有其臺灣高等
    法院被告前案紀錄表在卷可查）等一切情狀，科以如主文第
    1項所示之罰金刑。
  ㈣末查，被告毛宏竹未曾因故意犯罪受有期徒刑以上刑之宣告
    ，有臺灣高等法院被告前案紀錄表1份在卷可憑，其因一時
    失慮致罹刑章，然犯後坦承犯行，已知己錯，並業已將非法
    貯存之廢棄物清除完畢，堪信被告毛宏竹經此科刑教訓，應
    當知所警惕而無再犯之虞，本院因認就被告毛宏竹所宣告之
    刑，以暫不執行為適當，爰依刑法第74條第1項第1款規定，
    宣告緩刑4年，以勵自新。另為促使被告毛宏竹培養正確之
    法律觀念，且能深知警惕，避免再犯，本院認尚有命其履行
    一定負擔之必要，爰依刑法第74條第2項第4款、第8款規定
    ，諭知被告毛宏竹應於本判決確定之日起1年內，向公庫支
    付新臺幣10萬元，並接受法治教育2場次，併依刑法第93條
    第1項第2款規定，諭知被告於緩刑期間付保護管束，俾由觀
    護人予以適當督促，期兼收啟新及惕儆之雙效，以維法治。
    而緩刑之宣告，係國家鑒於被告能因知所警惕而有獲得自新
    機會之期望，特別賦予宣告之刑暫不執行之寬典，倘被告未
    遵循本院所諭知前揭緩刑期間之負擔而情節重大，或在緩刑
    期間又再犯罪，或有其他符合法定撤銷緩刑之原因者，均可
    能由檢察官聲請撤銷本件緩刑宣告，而生仍須執行所宣告之
    刑之後果，併予指明。
據上論斷，應依刑事訴訟法第273條之1第1項、第299條第1項前
段，判決如主文。
本案經檢察官陳昆廷提起公訴，檢察官黃信勇到庭執行職務。
中　　華　　民　　國　　111 　年　　10　　月　　11　　日
                  刑事第十三庭  法　官  吳彥慧
以上正本證明與原本無異。
如不服本判決應於收受本判決後20日內向本院提出上訴書狀，並
應敘述具體理由。其未敘述上訴理由者，應於上訴期間屆滿後20
日內向本院補提理由書狀（均須按他造當事人之人數附繕本）「
切勿逕送上級法院」。 
　　　　　　　　　　　　　　　　書記官  張儷瓊
中　　華　　民　　國　　111 　年　　10　　月　　13　　日
附錄本案論罪科刑法條：
廢棄物清理法第46條
有下列情形之一者，處1年以上5年以下有期徒刑，得併科新臺幣
1千5百萬元以下罰金：
一、任意棄置有害事業廢棄物。
二、事業負責人或相關人員未依本法規定之方式貯存、清除、處
    理或再利用廢棄物，致污染環境。
三、未經主管機關許可，提供土地回填、堆置廢棄物。
四、未依第41條第1項規定領有廢棄物清除、處理許可文件，從
    事廢棄物貯存、清除、處理，或未依廢棄物清除、處理許可
    文件內容貯存、清除、處理廢棄物。
五、執行機關之人員委託未取得許可文件之業者，清除、處理一
    般廢棄物者；或明知受託人非法清除、處理而仍委託。
六、公民營廢棄物處理機構負責人或相關人員、或執行機關之人
    員未處理廢棄物，開具虛偽證明。

廢棄物清理法第47條
法人之負責人、法人或自然人之代理人、受僱人或其他從業人員
，因執行業務犯前二條之罪者，除處罰其行為人外，對該法人或
自然人亦科以各該條之罰金。